臺灣高雄地方法院刑事判決　　　　　　100年度簡上字第250號
上　訴　人
即　被　告　陳朝元
上列被告因竊佔案件，不服本院於民國100年4月1日所為100年度
簡字第865號第一審簡易判決（聲請簡易判決處刑案號：100年度
偵字第1260號），提起上訴，本院管轄之第二審地方法院合議庭
判決如下：
    主  文
原判決撤銷。
陳朝元意圖為自己不法之利益，而竊佔他人之不動產，處拘役伍
拾玖日，如易科罰金，以新臺幣壹仟元折算壹日。
    事  實
一、陳朝元明知高雄縣燕巢鄉（現改制為高雄市燕巢區○○○○
    段第441 、第462 、第463 地號土地為國有土地，竟意圖為
    自己不法之利益，自民國98年5 月間之某時起，未經前開地
    號土地管理者即財政部國有財產局之同意，即擅自在前開地
    號土地興建擋土牆及水泥平台，並種植果樹而非法佔有使用
    。嗣經財政部國有財產局臺灣南區辦事處人員於98年5月5日
    、99年1 月26日至上開土地勘查知悉陳朝元非法佔有使用事
    實，於99年7 月2日以臺財產南改字第09900150000號函文，
    通知陳朝元限期於同年8 月31日前騰空地上物返還土地，然
    陳朝元竟未於期限內返還，迄至100 年10月19日仍佔用上開
    土地，其竊佔第441號土地達52.76平方公尺（如附圖之a1、
    b1、e1部分），第462 號土地達318.38平方公尺（如附圖之
    a2、b2、e2、f1部分），第463號土地達67.15平方公尺（如
    附圖之f2、f3部分）。財政部國有財產局遂報警處理，始悉
    上情。
二、案經財政部國有財產局訴由高雄縣警察局岡山分局（現改制
    為高雄市政府警察局岡山分局）報告臺灣高雄地方法院檢察
    署檢察官偵查後聲請簡易判決處刑。
    理  由
一、證據能力部分：按被告以外之人（包括證人、鑑定人、告訴
    人、被害人及共同被告等）於審判外之陳述雖不符刑事訴訟
    法第159條之1至之4等4條之規定，而經當事人於審判程序同
    意作為證據，法院審酌該言詞陳述或書面陳述作成時之情況
    ，認為適當者，亦得為證據；當事人、代理人或辯護人於法
    院調查證據時，知有刑事訴訟法第159條第1項不得為證據之
    情形，而未於言詞辯論終結前聲明異議者，視為有前項之同
    意，同法第159條之5定有明文。查以下本判決引用之證人於
    審判外之言詞或書面陳述，性質上雖屬傳聞證據，惟公訴人
    及被告於本院審理時均不爭執其證據能力，且經本院審理時
    予以提示並告以要旨，經公訴人及被告表示意見，均未於言
    詞辯論終結前聲明異議，本院審認上開證據作成時之情況，
    應無違法取證或不當情事，與本案待證事實間復具有相當之
    關聯性，以之作為證據應屬適當，依刑事訴訟法第159條之5
    規定，自有證據能力，合先敘明。
二、實體部分：
    訊據被告陳朝元固坦承有竊佔高雄縣燕巢鄉（現改制為高雄
    市燕巢區○○○○段第441 地號土地之事實，惟辯稱：原審
    認定之竊佔面積過大，量刑過重，伊只有佔用第441、462地
    號土地的泥土通道與水泥平台部分（如附圖所示之b1至b2、
    e1至e2部分）以興建擋土牆，以避免水患波及其使用之土地
    ，係自救行為；至於第441、462、463 號土地上的果樹（如
    附圖所示之a1至a2、f1至f3部分）雖為伊所種植，但伊是種
    植在自用土地上，因枝葉蔓延方延伸至國有土地，並非竊佔
    國有土地云云。經查：
(一)被告自98年5月間某時起，佔用上開代天府段第441、462、4
    63號土地興建擋土牆及水泥平台，並種植果樹，經上開土地
    之管理者即財政部國有財產局臺灣南區辦事處發覺並函催返
    還土地，惟被告迄今仍未交還上開佔用土地等情，業據被告
    供承在卷，並於本院準備程序及審理中均供稱：伊有佔用附
    圖之泥土通道及水泥平台部分，附圖之a1至a2、f1至f3部分
    之所指之果樹亦為伊所栽種，現今土地利用情形仍與法院勘
    驗時相同等語明確（本院卷第112至113頁、第130 頁反面）
    ；核與財政部國有財產局南區辦事處人員邱淑樺、黃家宏於
    警詢中指訴之情節相符。並有財政部國有財產局臺灣南區辦
    事處99年3 月15日台財產南管字第第0996000679號函（警卷
    第10頁）、99年7月2日台財產南改字第09900092260號函（
    警卷第11頁）、99年10月11日台財產南改字第09900150000
    號函（警卷第8頁）、國有土地勘（清）查表-使用現況略圖
    各1份與照片24張（警卷第16至23頁）、100年3月4日台財產
    南改字第1002500840號函（本院卷一第7頁）、及函附之100
    年2月1日土地勘清查表（勘清查後）3紙（本院卷一第8至10
    頁反面）、國有土地勘（清）查表-使用現況略圖1紙（本院
    卷一第11至12頁）與照片22張（本院卷一第13至15頁反面）
    在卷可稽。
(二)被告雖以前揭情詞置辯，然查：
  1.被告竊佔國有第441號土地達52.76平方公尺（如附圖之a1、
    b1、e1部分），第462號土地達318.38平方公尺（如附圖之a
    2、b2、e2、f1部分），第463 號土地達67.15平方公尺（如
    附圖之f2、f3部分）等情，業據被告於本院準備程序及審理
    中供稱：伊有佔用附圖之泥土通道及水泥平台部分，又附圖
    之a1至a2、f1至f3部分之果樹亦為伊所栽種，現今土地利用
    情形仍與法院勘驗時（即100年7月15日）相同等語明確（本
    院卷第112至113頁、第130頁反面）；且經本院於100年7月1
    5 日履勘現場，並製有勘驗筆錄乙份（本院卷二第61至63頁
    ）及現場履勘照片22張（本院卷二第64至74頁），並囑託高
    雄市政府岡山地政事務所測量，有100 年9月1日高市地岡測
    字第1000010386號函附複丈成果圖（本院卷二第104至105頁
    ）乙紙在卷足憑，足見被告佔用上開國有土地之事實，應可
    確認。
  2.被告雖辯稱：其佔用國有土地乃為興建擋土牆以避免水患之
    自救行為云云。然本件被告興建水泥平台後仍不能免於水患
    等情，業據被告供承在卷，並於審理中供稱：伊所提出之照
    片係於100 年所蒐集，是在興建擋土牆後所拍攝之淹水照片
    ，照片上淹水區域係伊所有之第442 地號土地等語無訛（本
    院卷二第130頁反面），並有被告於100年8月8日提出之刑事
    聲明申請狀中所附之照片6 張（本院卷二第89至91頁）在卷
    可稽。是被告佔用國有土地興建水泥平台既無益於水患之整
    治，故其上開辯稱：其興建擋土牆乃自救行為云云，自非可
    採。
  3.被告復辯稱：伊係將果樹種植於自有土地上，因枝葉蔓延方
    延伸至國有土地云云。然查，被告佔用國有第441、462號土
    地之如附圖所示之a1至a2部分，係用以栽培網室果樹，其最
    外側即為白色網室，並無枝葉蔓延等情，業據本院現場勘驗
    屬實，並有勘驗筆錄及100年7 月15日編號3、4、5、7、8現
    場勘測照片在卷可稽（本院卷二第61至63頁、65至67頁）；
    且第462、463號土地之如附圖所示之f1至f3果樹佔用部分，
    分別高達33.04、24.03及67.15 平方公尺，此有複丈成果圖
    在卷足憑，是衡諸常情，該等果樹佔用部分面積廣闊，自無
    可能如被告所言係單純枝葉蔓延所導致，被告上開所辯，顯
    係臨訟矯飾之詞，尚非可採。
(三)綜上，本件事證明確，被告上開竊佔犯行洵堪認定。
三、論罪科刑：
(一)核被告陳朝元所為，係犯刑法第320條第2項之竊佔罪。按竊
    佔罪為即成犯，於其竊佔行為完成時犯罪即成立，以後之繼
    續竊佔乃狀態之繼續，而非行為之繼續（最高法院66年台上
    字第3118號判例參照）。被告自98年5 月間之某日某時許至
    100 年10月19日，仍持續竊佔上開國有土地，僅構成一竊佔
    罪。原審以被告犯行明確，予以論罪科刑，固非無見，惟查
    被告竊佔之面積就國有第441號土地係為52.76平方公尺（如
    附圖之a1、b1、e1部分），第462 號土地為318.38平方公尺
    （如附圖之a2、b2、e2、f1部分），第463號土地則為67.15
    平方公尺（如附圖之f2、f3部分），原審就被告所竊佔之位
    置及面積均未囑託地政機關實際測量，誤載為被告竊佔上開
    國有第441號地號土地面積77平方公尺、第462地號土地面積
    713平方公尺、第463地號土地面積1193平方公尺，確有違誤
    。上訴人指摘原判決不當，既非無理由，自應由本院撤銷改
    判。
(二)爰審酌被告明知其無正當權源，竟於國有土地上種植果樹、
    鋪設水泥平台，竊佔時間已逾2 年，又未能與告訴人達成和
    解；惟念及被告前無前科紀錄，素行尚佳，有臺灣高等法院
    被告前案紀錄表1 紙在卷可參，及被告之犯罪手段、生活狀
    況、智識程度等一切情狀，量處如主文所示之刑，並諭知易
    科罰金之折算標準，以示懲儆。
據上論斷，應依刑事訴訟法第455條之1第1項、第3 項、第369條
第1項前段、第364條、第299條第1項前段，刑法第320條第2項、
第1項、第41條第1項前段，刑法施行法第1 條之1第2項，判決如
主文。
本案經檢察官李茂增到庭執行職務
中    華    民    國   100    年    11    月    2     日
                  刑事第二庭  審判長法  官  李政庭
                                    法  官  施盈志
                                    法  官  洪韻婷
以上正本證明與原本無異。
不得上訴。
中    華    民    國   100    年    11    月    2     日
                                    書記官  莊永利